【裁判字號】    99,抗,155
【裁判日期】    990830
【裁判案由】    本票裁定
【裁判全文】
臺灣臺北地方法院民事裁定               99年度抗字第155號
抗  告  人  甲○○
相  對  人  澳商澳盛銀行集團股份有限公司臺北分公司
法定代理人  乙○○
上列抗告人因與相對人間聲請本票准許強制執行事件，抗告人對
於中華民國99年6月24日本院所為之99年度司票字第6494號民事
裁定提起抗告，本院裁定如下：
    主  文
抗告駁回。
抗告程序費用新臺幣壹仟元由抗告人負擔。
    理  由
一、按執票人向本票發票人行使追索權時，得聲請法院裁定後強
    制執行，票據法第123條定有明文；次按本票執票人，依票
    據法第123條規定，聲請法院裁定許可對發票人之強制執行
    ，係屬非訟事件，此項聲請之裁定，及抗告法院之裁定，僅
    依非訟事件程序，就本票形式上之要件是否具備予以審查為
    已足，並無確定實體上法律關係存否之效力，如發票人就票
    據債務之存否有爭執時，應由發票人提起確認之訴，以資解
    決（最高法院57年台抗字第76號、56年台抗字第714號判例
    意旨參照）。次按本票上雖有免除作成拒絕證書之記載，執
    票人仍應於所定期限內為付款之提示；但對於執票人主張未
    為提示者，應負舉證之責，票據法第124條準用第95條定有
    明文。
二、查本件相對人主張其執有抗告人於民國98年5月21日所簽發
    ，未載到期日，內載金額為新臺幣(下同)13萬元，約定利息
    為年息13.80%，受款人及付款地均為荷商荷蘭銀行股份有限
    公司（下稱荷蘭銀行），免除作成拒絕證書之本票1紙（下
    稱系爭本票），詎於99年2月23日經提示未獲付款，而相對
    人之總公司於99年4月17日概括承受荷蘭銀行在臺之資產、
    負債及營業，爰聲請原法院裁定就其中115,819元及自提示
    日起按年息13.80%計算之利息准許強制執行等情，並提出系
    爭本票及行政院金融監督管理委員會99年3月4日金管銀外字
    第09900010830號函及99年3月16日金管銀外字第0990008923
    0號函為證，經原法院依首開規定形式審酌相對人提出之系
    爭本票後，裁定「甲○○於98年5月21日所簽發之本票內載
    憑票交付澳商澳盛銀行集團股份有限公司臺北分公司13萬元
    ，其中115,819元及自99年2月23日起至清償日止，按年息13
    .80%計算之利息得為強制執行」。
三、抗告意旨略以：伊收受原裁定後，感到莫名萬分，伊從未簽
    發任何本票或支票予相對人，期間亦從未接獲相對人通知本
    票不兌現或繳款通知，顯遭惡人利用，為維權益，爰提出抗
    告等語。
四、經查，相對人主張上開事實，業於原法院提出與其所述相符
    之本票為證，自原法院卷附系爭本票之形式觀之，已具備票
    據法第120條所定本票之應記載事項，本件原法院依非訟事
    件程序審查，認執票人即相對人已符合票據法第123條之規
    定，而為准予強制執行之裁定，經核並無違誤。抗告人辯稱
    伊從未簽發任何本票予相對人，惟依相對人所陳及其所提前
    開行政院金融監督管理委員會之函文，其係因概括承受荷蘭
    銀行之資產而持有系爭本票，何況無論抗告人上開所辯屬實
    與否，均為實體上之爭執，依前開最高法院判例意旨，應由
    抗告人另行提起確認訴訟以資解決，並非本件非訟程序得以
    審究。再抗告人雖為伊從未接獲相對人通知本票不兌現或繳
    款通知之抗辯，然揆諸前揭票據法之規定，應由抗告人就此
    未提示系爭本票之事實負舉證責任，惟抗告人並未提出相對
    人未提示系爭本票之證據，伊空言辯稱相對人未提示系爭本
    票云云，即非可採。從而，抗告意旨指摘原裁定不當，求予
    廢棄，為無理由，應予駁回。
五、依非訟事件法第46條、第21條第2 項、第24條第1 項、民事
    訴訟法第495條之1第1項、第449條第1項、第78條，裁定如
    主文。
中    華    民    國    99    年    8     月    30    日
                  民事第一庭  審判長法  官  許紋華
                                    法  官  熊志強
                                    法  官  賴秀蘭
以上正本係照原本作成。
不得再抗告。
中    華    民    國    99    年    8     月    30    日
                                    書記官  李佩芳

司法院資訊處製作；財團法人民間司法改革基金會備份。
